【裁判字號】    90,簡,3917
【裁判日期】    901031
【裁判案由】    商業登記法
【裁判全文】
高雄高等行政法院簡易判決                 九十年度簡字第三九一七號
                                       （原案號九十年度訴字第一五七三號）
    原      告    許鸞鳳
    訴訟代理人    丙○○
    被      告    高雄市政府
    代  表  人    甲○○  市長.
    訴訟代理人    乙○○
右當事人間因商業登記法事件，原告不服經濟部中華民國九十年五月十七日經（九０）
訴字第０九００六三一０四九０號訴願決定，提起行政訴訟。本院判決如左：
    主  文
原告之訴駁回。
訴訟費用由原告負擔。
    事實及理由
一、緣本件原告於八十二年三月二十三日經被告核准於高雄市鼓山區○○○路三五七
    號一、二樓獨資經營「神采飛揚視聽歌唱店」，領有高市建二商字第０七八二六
    四三六號營利事業登記證，營業項目為：視聽歌唱業。嗣經高雄市政府警察局督
    察室維新小組會同高雄市警察局鼓山分局於九十年一月四日二十二時三十分許，
    派員前往原告所經營之上開視聽歌唱店實施臨檢時，查獲原告僱用之女性服務生
    在二樓包廂內幫客人點歌、倒酒及陪唱等服務，並且桌面上置有水果、小菜、啤
    酒等飲食，遂移請被告依權責查處，經被告認原告行為已違反商業登記法第八條
    第三項之規定，爰依同法第三十三條第一項之規定，以九十年二月二日高市府建
    二字第三八四五號函裁處原告罰鍰新台幣（下同）一萬元，並命令應即停止經營
    登記範圍外之業務。原告不服，提起訴願，經遭駁回，遂向本院提起行政訴訟。
二、原告起訴主張略謂：原告所經營之「神采飛揚視聽歌唱店」為因應不同客人之需
    求而提供服務式之經營型態，亦即服務人員（桌邊公主）在包廂內幫客人清理桌
    面、夾配小菜（水果）、倒酒、點歌等服務。本店服務人員每月領有固定薪資，
    客人亦會隨性賞給小費，與一般陪侍場所服務生無固定薪資全賴坐檯費維生之酒
    家業並不相同，故請求撤銷原處分及訴願決定云云。被告則以：高雄市政府警察
    局督察室維新小組會同鼓山分局於九十年一月四日二十二時三十分許臨檢原告所
    經營之「神采飛揚視聽歌唱店」二樓，當場查獲其僱用女性服務生（鄭淑華、羅
    小萍等），於包廂內陪侍客人（陸明聰、宋新政等），該事實業據上開女服務生
    及客人坦承不諱，並經警察製作偵訊（調查）筆錄、檢查紀錄等相關資料，遂移
    請被告依權責查處，據此經被告認原告行為已違反商業登記法第八條第三項之規
    定，爰依同法第三十三條第一項之規定，裁處原告罰鍰一萬元，並命令應即停止
    經營登記範圍外之業務，故被告之處分並無違誤，原告之訴，並無理由，請求判
    決駁回等語置辯。
三、按「商業不得經營其登記範圍以外之業務。」「違反第八條第三項規定者，其商
    業負責人處新台幣一萬元以上三萬元以下罰鍰，並由主管機關命令停止其經營登
    記範圍外之業務。」商業登記法第八條第三項及第三十三條第一項規定分別定有
    明文。
四、經查，本件原告於八十二年三月二十三日經被告核准於高雄市鼓山區○○○路三
    五七號一、二樓獨資經營「神采飛揚視聽歌唱店」，領有高市建二商字第０七八
    二六四三六號營利事業登記證，營業項目為：視聽歌唱業。嗣經高雄市政府警察
    局督察室維新小組會同鼓山分局於九十年一月四日二十二時三十分許，派員前往
    原告所經營之上開視聽歌唱店實施臨檢時，查獲原告僱用之女性服務生鄭淑華及
    羅小萍二人在二樓Ｂ11包廂內幫客人陸明聰及宋新政二人點歌、倒酒及陪唱等服
    務，並且桌面上置有水果、小菜、啤酒等飲食之事實，為兩造所不爭執，復有九
    十年一月四日二十二時四十五分至五十三分許，於原告所經營之上開視聽歌唱店
    內，由警員分別對該店之營業部副理張耀禮、服務生鄭淑華及客人陸明聰等三人
    所製作之調查筆錄暨營業場所檢查紀錄附於原處分卷可稽，堪信為真實。本件兩
    造所爭執者在於原告是否擅自經營登記範圍外之酒家業，此為兩造爭執所在。
五、本件原告雖辯稱：本店服務人員每月領有固定薪資，客人亦會隨性賞給小費，與
    一般陪侍場所服務生無固定薪資全賴坐檯費維生不同云云。惟按高雄市舞廳舞場
    酒家酒吧及特種咖啡茶室管理自治條例第三條第三款規定：「本自治條例所規定
    之營業定義如下：三、酒家：以營利為目的，對不特定人供應酒菜、飲食物，僱
    用女性服務生陪侍之場所。」稱「以營利為目的」者，係指希冀藉由經營而獲得
    利益而言。而稱「陪侍」者，則指陪伴在旁服務之謂。是以本件原告所僱用之女
    性服務生，既有陪伴在客人旁幫其倒酒、點歌、唱歌等服務，況且桌面上亦置有
    水果、小菜、啤酒等飲食，依上開說明，原告之行為已符合經營酒家業之定義。
    觀之原告所領有高市建二商字第０七八二六四三六號營利事業登記證中所載之營
    業項目，並無酒家業之登記項目。至於原告所僱用之服務生是否領有固定薪資，
    抑或全賴坐檯維生，與此處之酒家業認定標準不生影響，原告所稱容有誤解，不
    予酌採。揆諸首揭規定，被告處原告罰鍰一萬元，並無不合。
六、綜上所述，被告所為科處罰鍰之處分，核無違誤，訴願決定予以維持，亦無不合
    。原告之訴為無理由，應予駁回，並不經言詞辯論為之。
據上論結，本件原告之訴為無理由，爰依行政訴訟法第二百三十三條第一項、第二百
三十六條、第一百九十五條第一項後段、第九十八條第三項前段，判決如主文。
中      華      民      國      九十    年      十      月    三十一    日
                                高雄高等行政法院第三庭
                                            法      官  蘇秋津
右為正本係照原本作成。
如不服本判決，應於送達後二十日內，向本院提出上訴狀並表明上訴理由，如於本判
決宣示後送達前提起上訴者，應於判決送達後二十日內補提上訴理由書（須按他造當
事人人數附繕本）。
提起上訴應預繳送達用雙掛號郵票七份（每份三十四元）。
中      華      民      國      九十    年      十      月    三十一    日
                                            法院書記官  朱景臨
附註：
行政訴訟法第二百三十五條（第一項、第二項）：
對於適用簡易程序之裁判提起上訴或抗告，須經最高行政法院之許可。
前項許可，以訴訟事件所涉及之法律見解具有原則性者為限。


司法院資訊處製作；財團法人民間司法改革基金會備份。
